【裁判字號】    98,台上,5764
【裁判日期】    981008
【裁判案由】    傷害致人於死
【裁判全文】
最高法院刑事判決            九十八年度台上字第五七六四號
上  訴  人  甲○○
            乙○○
上 列一 人
選任辯護人  吳麗雲律師
上列上訴人等因傷害致人於死案件，不服台灣高等法院中華民國
九十八年六月三十日第二審更審判決（九十七年度重上更(三)字第
一四五號，起訴案號：台灣板橋地方法院檢察署八十九年度偵字
第二三一八一號），提起上訴，本院判決如下：
    主  文
上訴駁回。
    理  由
按刑事訴訟法第三百七十七條規定，上訴於第三審法院，非以判
決違背法令為理由，不得為之。是提起第三審上訴，應以原判決
違背法令為理由，係屬法定要件。如果上訴理由書狀並未依據卷
內訴訟資料，具體指摘原判決不適用何種法則或如何適用不當，
或所指摘原判決違法情事，顯與法律規定得為第三審上訴理由之
違法情形，不相適合時，均應認其上訴為違背法律上之程式，予
以駁回。本件上訴人甲○○、乙○○上訴意旨略稱：(一)、雙方衝
突打架之時間，可分二階段，第一階段是周孫傑、周清萬、周志
昌、劉伯釧、陳文松在「俠客ＰＵＢ」前，分持撞球桿或徒手毆
打盧成香、蔡春輝、潘慶祥、潘國龍、李明雄、吳永慶；第二階
段是上開互毆後，上訴人等及龔文和、潘兆安趕至，並加入互毆
行列。而依潘慶祥、蔡春輝、李明雄、吳永慶、周孫傑、周志昌
、劉伯釧、陳文松、龔文和、潘兆安在警詢或偵查中或第一審之
供述，第一階段衝突打架後，死者盧成香及其表弟潘慶祥、友人
蔡春輝、潘國龍、李明雄、吳永慶即已分頭逃離打架現場，原判
決亦認「盧成香則獨自往三峽舊橋左側之河堤上方逃離」；第二
階段之衝突只有潘慶祥、蔡春輝、潘國龍持木棍回來打架，盧成
香跌落之時間係在劉伯釧遭人以棍棒毆擊受傷之前，上訴人等及
龔文和、潘兆安在第一階段打架衝突後即第二階段始駕車抵達現
場相遇，原判決竟認上訴人等及龔文和、潘兆安參與第一階段互
毆，顯與卷證不符而有判決不備理由之違法。(二)、原判決既認甲
○○在警詢之筆錄與錄音內容不符，即不得作為證據。盧成香係
在第一階段衝突打架中遭持撞球桿者追打並跌落堤防，斯時上訴
人等尚未到達，警詢筆錄記載甲○○所稱追趕盧成香之陳述，即
與事實不符，原判決竟以原審第二次更審中勘驗警詢時之錄音內
容代之，因與上列共同被告及所有在場人之陳述事實不符，亦違
證據法則。且原審九十六年度上更(二)字第六一五號判決認無證據
證明盧成香係遭上訴人等追趕而不慎或被迫墜地，是盧成香跌落
堤防即非上訴人等客觀上所能預見，原判決為相反之認定，有適
用法則不當及理由不備之違法。乙○○其餘上訴意旨另稱：(一)、
原判決認上訴人等見盧成香負傷往三峽舊橋左側之河堤上方逃逸
，乃共同追趕盧成香，致盧成香跌落河堤，僅以甲○○在警詢時
之自白作為認定本件犯罪事實之唯一證據。原判決雖以上情與潘
兆安於行為當日凌晨五時許夥同甲○○返回前開河堤上方察看，
見盧成香仍躺在河堤下，且大量流血，乃迅速離開之警詢供述一
致，據以論述盧成香茍非因遭上訴人等追趕始跳下河堤，甲○○
同日凌晨五時再返回該現場見被害人仍躺在河堤下，且大量流血
，何以不立即處理，反而隱瞞此事實並迅速離開？惟甲○○返回
現場，與被害人是否遭上訴人等追趕而掉落河堤之犯罪事實毫無
關連，原判決以此推定被害人係因上訴人等之追趕始跳下河堤，
自屬於法有違。(二)、乙○○始終否認有參與毆打並與甲○○共同
追趕被害人致其跳下河堤之情事，況乙○○於行為當日五時許並
未返回現場；至甲○○雖與潘兆安返回現場，但依潘兆安之證述
，係因其騎機車要載甲○○回家時，會經過該現場，並非刻意要
返回該處察看盧成香之情形，且甲○○返回現場，亦不能作為上
訴人等有追趕被害人致跳下河堤之補強證據。是原判決僅以甲○
○之不實警詢自白，作為認定乙○○有罪之唯一證據，顯有理由
不備之違法。又盧成香墜落之地點為三峽舊橋左側之堤防，該堤
防寬度約達九點三公尺至十點八公尺間，可容一輛汽車橫停外尚
有多餘空間供車輛行駛，並非險峻之處所，衡情往該舊橋及兩側
堤防奔跑逃逸，於常情實無任何危險，當時為深夜又無燈光，盧
成香生前復有重度飲酒情形，可知其墜地之可能情形多端，並無
任何積極證據足證盧成香確於遭上訴人等追趕中不慎掉落河堤致
死。原審不察，率認乙○○有傷害致人於死之犯行，判決顯違法
令云云。
惟查：原判決綜合全案證據資料，本於事實審法院職權推理之作
用，認定上訴人等確有參與圍毆並追逐負傷沿三峽舊橋左側河堤
上方逃逸之盧成香，使盧成香情急之下跳落河堤致生死亡結果之
犯行。因而撤銷第一審關於上訴人等部分之判決，改判論處上訴
人等共同傷害人之身體，因而致人於死罪刑（各處有期徒刑七年
二月），已詳細說明其採證認事之理由。所為論斷，亦俱有卷證
資料可資覆按。且查：原判決係認定周孫傑、周清萬、周志昌、
劉伯釧、陳文松在台北縣三峽鎮○○街一二一號（地下一樓）「
俠客ＰＵＢ」前，分持撞球桿或徒手毆打盧成香、蔡春輝、潘慶
祥、潘國龍、李明雄、吳永慶，而於雙方互毆之際，適龔文和偕
同潘兆安及上訴人等驅車到達上址樓前，乃與周孫傑等五人基於
共同傷害之犯意聯絡，並由上訴人等四人之其中一人持汽車拐杖
鎖，共同毆打盧成香等人，致盧成香顏面及右側背部等處，受有
擦傷、刮傷及鈍器傷，盧成香等六人因見周孫傑等一方人數眾多
，乃分頭逃逸，盧成香獨自往三峽舊橋左側之河堤上方逃逸，其
餘李明雄等五人則往該橋右側方向逃逸，周孫傑等一方除劉伯釧
、陳文松及周志昌尾隨李明雄等追逐外，上訴人等則緊追落單並
負傷之盧成香不放，嗣見盧成香被迫跳下河堤，因下巴著地而顱
骨骨折、第一頸椎脫臼及顱內出血，始逕自離去，任令傷重之盧
成香倒臥該河堤等情；理由中並依陳文松、周志昌、龔文和、袁
嘉琪在警詢之陳述，潘兆安、甲○○在警詢及偵查中之供述，蔡
春輝、潘慶祥在警詢及偵審中之證述，暨卷附法務部法醫研究所
鑑定書，資為所認上訴人等下車後，即加入共同圍毆盧成香等，
並由渠等同車四人（不含袁嘉琪）中一人持汽車拐杖鎖毆打盧成
香右側背部，嗣見盧成香等不敵而分頭逃逸時，上訴人等即緊追
落單並負傷沿三峽舊橋左側河堤上方奔逃之盧成香等之判斷依據
（見原判決第十頁第十一至十五行、第十一頁第十七至二二行、
第十二頁第十一至十九行、第十三頁末二行至次頁第一行、第十
五頁第一至四行及末三行至第十七頁第七行、第十八頁第九至二
四行）。茲上訴意旨就原判決前開論斷，究有何違背法令之情形
，並未具體指摘，徒以渠等到達「俠客ＰＵＢ」樓前時，盧成香
已墜下河堤云云，據以指摘原判決違法，係以主觀之說詞，對原
審採證認事之適法職權行使，并已於判決內說明之事項，漫事指
摘，復為單純之事實上爭辯，難認係適法之第三審上訴理由。又
警詢筆錄所載甲○○之陳述，其中一部分因與錄音內容不符，業
經原判決將該不符部分排除其證據能力（見原判決第五頁第七至
十行），至該全程同步錄音所收錄者既屬甲○○任意性言詞陳述
之真實內容，則原判決認該警詢錄音所顯示之供述內容為有證據
能力，按之刑事訴訟法第一百條之一第一項、第二項規定，要無
上訴意旨所稱之違法。再者，被告之自白固不得作為認定犯罪之
唯一證據，而須以補強證據證明其確與事實相符，然茲所謂之補
強證據，並非以證明犯罪構成要件之全部事實為必要，倘其得以
佐證自白之犯罪非屬虛構，能予保障所自白事實之真實性，即已
充分。原判決以甲○○在警詢時及偵查中所為其與乙○○確有緊
追沿河堤上方逃逸之盧成香，終逼使其跳下河堤，並見其倒臥在
地不能動彈後，逕自離去，約一小時後再偕同潘兆安折返該河堤
上方，仍見盧成香倒臥血泊中不省人事，猶置之不理等情之自白
，經踐行證據調查程序後，非唯與潘兆安之證述一致，並與法醫
研究所鑑定書所載盧成香死亡之鑑定意見相符，亦與周志昌、陳
文松等證述渠等分別追逐不敵之對方等情節不生齟齬，復有該現
場照片可資佐憑，因而據以判斷甲○○上開自白，確與事實相符
，並採為不利上訴人等之判決基礎，與證據法則要屬無悖。乙○
○上訴意旨遽以本件除甲○○之自白外，別無其他證據可資補強
云云，即顯非依據卷內資料執為指摘，殊非合法之第三審上訴理
由。其餘上訴意旨所執各詞，原判決或已在理由中論斷綦詳，並
無上訴意旨所指之違法情形；或係就原審採證認事之職權行使或
與犯罪構成要件無涉之枝節，再為事實之爭辯，依首開說明，亦
難認係適法之第三審上訴理由。其上訴違背法律上之程式，應予
駁回。
據上論結，應依刑事訴訟法第三百九十五條前段，判決如主文。
中    華    民    國  九十八  年    十    月    八    日
                      最高法院刑事第六庭
                          審判長法官  謝  俊  雄
                                法官  陳  世  雄
                                法官  魏  新  和
                                法官  吳  信  銘
                                法官  徐  文  亮
      本件正本證明與原本無異
                                      書  記  官
中    華    民    國  九十八  年    十    月   十三   日
                                                      K


司法院資訊處製作；財團法人民間司法改革基金會備份。
